【裁判字號】    90,自,51
【裁判日期】    900613
【裁判案由】    背信等
【裁判全文】
臺灣臺南地方法院刑事判決                              九十年度自字第五一號
    自  訴  人  甲○○
    被      告  乙○○
右列被告因詐欺等案件，經自訴人提起自訴，本院判決如左：
    主  文
乙○○無罪。
    理  由
一、自訴意旨略以：被告乙○○於民國（下同）八十八年七月二十日向自訴人甲○○
    借款新台幣（下同）十萬元，同時約定四個月後屆期（即八十八年十一月十九日
    ），並書立借據一紙，詎被告屆期後，竟避不見面，且經自訴人屢次向被告催討
    均無著，自訴人至此始知受騙，因認被告涉有詐欺及背信罪嫌云云。
二、按犯罪事實應依證據認定之，無證據不得推定其犯罪事實。又不得證明被告犯罪
    者，應諭知無罪之判決，刑事訴訟法第一百五十四條、第三百零一條第一項分別
    定有明文。又事實之認定，應憑證據，如未能發現相當證據，或證據不足以證明
    ，自不能以推測或擬制之方法，為裁判基礎；且認定事實所憑之證據，其為訴訟
    上證明，須達到通常一般人均不致有所懷疑，而得確信其為事實之程度者，始得
    據為有罪之認定，倘其證明尚未達到此程度而有合理懷疑存在時，尚難為有罪認
    定之基礎。又按告訴人之告訴（自訴人亦同），係以使被告受刑事訴追為為目的
    ，是其陳述是否與事實相符，仍應調查其他證據以資審認；且認定不利之事實，
    須依積極證據，苟積極證據不足為不利於被告事實之認定時，即應為有利於被告
    之認定，更不必有何有利之證據，最高法院三十年上字第八一六號、五十二年台
    上字第一三ＯＯ號、四十年台上字第八六號、七十六年台上字第四九八六號判例
    著有明文可資參照。次按，（一）刑法第三百三十九條第一項之詐欺罪，必須行
    為人自始及基於不法所有之意圖，以詐術使人交付財物，始能構成；所謂以詐術
    使人交付財物，必須被詐欺人因其詐術而陷於錯誤，若其所用之方法，不能認為
    詐術，亦不致使人陷於錯誤，即不構成該罪，同院四十六年台上字第二六Ｏ號亦
    著有判例可供參照。至於民事債務當事人間，若有未依債務本旨履行給付之情形
    ，在一般社會經驗而言，原因非一，非必出於自始無意給付之詐欺犯罪一端。又
    刑事被告依法不付自證無罪之義務，故在別無積極證據之情形下，自難違反刑事
    訴訟法第一百五十四條之規定，以被告單純債務不履行之狀態，推定被告自始即
    有不法所有意圖而施用詐術。（二）刑法第三百四十二條第一項之背信罪，其主
    體限於為他人處理事務之人，如為自己之行為，既非為他人處理事務，要不能繩
    以刑法上之背信罪，最高法院二十九年上字第六七四號判例意旨參照。
三、自訴人認被告涉有前開詐欺及背信犯行，無非以借據為證作為主要論據。然訊據
    被告雖坦承向自訴人借款十萬元等情，惟堅決否認有何詐欺及背信犯行，辯稱：
    伊當初在學生時代認識自訴人，他也知道伊只是學生，並沒有收入，僅能在暑假
    時打工而已，所以伊並沒有隱瞞自己的經濟狀況，因為他與伊是朋友關係，所以
    知道伊欠別人錢，就答應先幫伊還錢等語。經查：
（一）自訴人於刑事訴訟程序進行時，年僅十九歲，是其所言先前是學生身分，手頭
      較緊乙情並非不可採信，且參酌自訴人與被告之和解書內容言明：本件純係借
      款所生之民事債務，甲方（即乙○○）並無詐欺犯意乙節互核相符，此外，並
      有和解書及授權書各一紙附卷足憑，是被告置辯其在借款之初並無詐騙意圖，
      應堪採信。
（二）次查，本件被告與自訴人成立借貸契約，並非係為自訴人處理事務，而係為自
      己而締結債務關係之法律行為，自不屬「為他人處理事務」，參酌前揭說明，
      自不得逕以背信罪相繩。
    綜上所述，被告向自訴人借款後，雖未能屆期清償，然亦無從證明被告有不法所
    有之詐欺意圖及背信罪嫌，此外，本院復查無其他積極證據足認被告確有前揭自
    訴人所指之行為，本件純係被告與自訴人債務不履行之民事糾葛，殊難僅憑自訴
    人片面指訴而認被告犯有詐欺及背信犯行，既不能證明被告犯罪，依法應為被告
    無罪之諭知。
據上論斷，應依刑事訴訟法第三百四十三條、第三百零一條第一項，判決如主文。
中      華      民      國      九十      年      六      月    十三    日
                                  臺灣臺南地方法院刑事第五庭
                                          法  官  謝  家  宜
右正本證明與原本無異。
如不服本判決，應於判決送達後十日內，向本院提出上訴狀。
                                          書記官  魏  芝  雯
中      華      民      國      九十      年      六      月    十三    日


司法院資訊處製作；財團法人民間司法改革基金會備份。
